臺灣臺東地方法院行政訴訟判決　
                                    111年度監簡字第01號
                                      111年度救字第01號
原      告  謝清彥

被      告  法務部○○○○○○○

代  表  人  戴明瑋
上列當事人間確認監獄管理措施處分違法，及聲請訴訟救助事件
，本院裁判如下：
    主      文
一、原告之訴及訴訟救助之聲請，均駁回。
二、訴訟費用由原告負擔。
    事實及理由
壹、爭訟概要：
    原告為被告監獄之受刑人，於執行徒刑期間，原告認為被告
    如附件二所示之各該管理措施處分違法，而向被告提出如附
    件二所示之申訴，請求確認各該管理措施處分違法，經被告
    為申訴駁回、不受理等決定（如附件二：各該決定書影本）
    後，原告不服前揭等申訴決定，遂提起本件行政訴訟。
貳、原告主張：
    如附件一所示。
參、被告答辯則以：
    如附件三所示。
肆、本院之判斷：
    按㈠監獄行刑法第114條「（第1項）依第110條規定提起之訴
    訟，為簡易訴訟程序事件，除本法或其他法律另有規定外，
    適用行政訴訟法簡易訴訟程序之規定，其裁判費用減徵二分
    之一。（第2項）前項裁判得不經言詞辯論為之，並得引用
    申訴決定書所記載之事實、證據及理由，對案情重要事項申
    訴決定書未予論述，或不採受刑人之主張、有利於受刑人之
    證據，應補充記載其理由。」（監獄行刑法第114條）。㈡「
    鑑於監獄為具有高度目的性之矯正機構，為使監獄能達成監
    獄行刑之目的○○○○○○秩序及安全、對受刑人施以相當之矯正
    處遇、避免受刑人涉其他違法行為等），監獄對受刑人得為
    必要之管理措施，司法機關應予較高之尊重。是如其未侵害
    受刑人之基本權利或其侵害顯屬輕微，僅能循監獄及其監督
    機關申訴程序，促其為內部反省及處理。唯於監獄處分或其
    他管理措施逾越達成監獄行刑目的所必要之範圍，而不法侵
    害其憲法所保障之基本權利且非顯屬輕微時，本於憲法第16
    條有權利即有救濟之意旨，始許其向法院提起訴訟請求救濟
    。」（106年12月01日司法院大法官釋字第755號解釋意旨參
    照）。㈢另參酌依前揭大法官解釋意旨，於109年01月15日修
    正之監獄行刑法第111條之修正理由：「三、…上開撤銷訴訟
    僅限於原處分違法時，行政法院始得撤銷，倘原處分僅屬不
    當，尚無從審查；另縱原處分違法，『若涉行政裁量權行使
    ，僅於行政機關就原處分之裁量已縮減至零時』，法院始得
    自為判決而變更原處分，此乃基於權力分立原則之必然。…
    至於起訴合法要件，為節用司法資源並避免無益訴訟，參酌
    司法院釋字第755號解釋，…均設定「逾越達成監獄行刑目的
    所必要之範圍，而不法侵害其憲法所保障之基本權利且非顯
    屬輕微」之要件；其中「侵害非顯屬輕微」之要件，係指如
    侵害「顯屬」輕微，達到足以忽略之程度者，即欠缺權利保
    護必要，基於侵害微量不受保障之原則，則不予保障。」。
    據上，監獄處分或其他管理措施之處分，須已逾越達成監獄
    行刑目的所必要之範圍，及有不法侵害憲法所保障之基本權
    利，且非顯屬輕微時，受刑人始得向監獄所在地之地方法院
    行政訴訟庭提起行政訴訟救濟。反之，即僅能依循監獄及其
    監督機關之申訴程序，督促監所為內部之反省及處理。經查
    ：
  ㈠本事件經本院審理結果，認為被告所為前揭之各管理措施處
    分，均無逾越達成監獄行刑目的所必要之範圍，而有不法侵
    害原告憲法所保障之基本權利且非顯屬輕微之節。經核於法
    並無不符，並依法引用申訴決定書所記載之事實、證據及理
    由。
  ㈡至於各該申訴決定書之論述甚詳，尚無本院應予補充記載理
    由之處。而原告起訴意旨，猶執陳詞，指被告之監獄管理措
    施違法乙節，為無理由，應予駁回。
伍、次按「當事人無資力支出訴訟費用者，行政法院應依聲請，
    以裁定准予訴訟救助。但顯無勝訴之望者，不在此限。」，
    行政訴訟法第101條定有明文。原告在本件本案訴訟起訴時
    ，併為訴訟救助之聲請，而其本案訴訟為無理由，業如前述
    ，即屬上揭但書規定顯無勝訴之望之情形。故原告訴訟救助
    之聲請，與法不合，應併予駁回。
陸、據上論結，依行政訴訟法第104條、第98條第1項前段，民事
    訴訟法第95條、第78條之規定，裁判如主文所示。
中　　華　　民　　國　　111 　年　　2 　　月　　25　　日
                        行政訴訟庭  法  官  陳兆翔
上為正本係照原本作成。
如不服本判決，應於送達後20日內，向本院提出上訴狀，其未表
明上訴理由者，應於提出上訴後20日內向本院補提理由書（均須
按他造人數附繕本）。上訴理由應表明關於原判決所違背之法令
及其具體內容，或依訴訟資料可認為原判決有違背法令之具體事
實。
中　　華　　民　　國　　111 　年　　2 　　月　　25　　日
                                    書記官　李彥勲